【裁判字號】    99,家再易,1
【裁判日期】    990907
【裁判案由】    分配夫妻剩餘財產差額等
【裁判全文】
臺灣高等法院民事判決                 99年度家再易字第1號
再審  原告  乙○○
再審  被告  甲○○
訴訟代理人  張家豪律師
            張宸浩律師
上列當事人間因分配夫妻剩餘財產差額等事件，再審原告對於中
華民國99年3月30日本院98年度家上易字第29號確定判決，提起
再審之訴，本院於99年8月24日言詞辯論終結，判決如下：
    主  文
再審之訴駁回。
再審訴訟費用由再審原告負擔。
    事實及理由
一、再審原告起訴主張：兩造間前因分配夫妻剩餘財產差額等事
    件，經本院於民國（下同）99年3月30日以98年度家上易字
    第29號確定判決（下稱原確定判決）命再審原告給付再審被
    告新臺幣（下同）30萬元，及自97年12月17日起至清償日止
    ，按年息5%計算之利息。其理由無非以再審原告雖稱並無與
    訴外人黃建興發生踰越友情之舉，但再審被告提出再審原告
    與黃建興諸多牽手出遊照片，再審原告並不否認，僅稱當時
    係再審被告對再審原告施以仙人跳之計，從中拍攝並取得上
    開照片，然當時因再審原告無從提出其他足以證明該事實之
    證據，原確定判決遂為不利再審原告之認定。惟再審原告近
    日於電腦舊資料中尋獲再審被告曾經下跪親口承認付錢給黃
    建興施計拍攝照片，並保證日後不再追究此事及放棄相關訴
    訟等完整錄音檔，略謂：「是我（再審被告）拿錢給他（黃
    建興），他才給我照片的……」、「我先給了他30萬，他還
    有更多親密的照片……」、「我只想過平靜日子，任何人我
    都不提告，這件事就這樣算了……」、「我跟他有約定好，
    不能講出來……」、「為了孩子我什麼事都做得出來」等語
    ，核其內容，與再審原告先前主張並無不符，可證明再審原
    告確實遭有心人設計拍照，及再審被告與黃建興私下早已認
    識並有所往來，且欲以此達其獲得孩子監護權等目的；又該
    錄音檔雖係在96年4月16日錄製，但直至99年4月間方才尋獲
    ，且內容與先前在其他訴訟所提之同時間錄音檔並不相同，
    而認為原確定判決有民事訴訟法第496條第1項第13款「當事
    人發現未經斟酌之證物或得使用該證物，且經斟酌可受較有
    利益之裁判」之再審事由，並聲明：(一)原確定判決廢棄，駁
    回再審被告之訴；(二)再審及第一、二審訴訟費用均由再審被
    告負擔。
二、再審被告則以：再審原告提出所謂「新證據」（即上開錄音
    檔），係兩造及雙方家人於96年4月16日晚間10點左右之錄
    音內容，非僅96年間就已存在，更為再審原告屢屢擷取片段
    於兩造間其他訴訟案中提出，以誤導法院對事實之認定，其
    向法院聲稱「99年4月間才尋獲」、「近日在電腦舊資料中
    尋獲」，並以此為由提起再審之訴，除了混淆視聽，意圖欺
    瞞法院外，其所訴內容更是全然與事實不符；另再審原告亦
    再次提及「離婚協議書約定內容」、「再審被告提及之種種
    證據無法證明再審原告有曖昧或通姦之情」等，均係於前訴
    訟程序所主張之攻擊防禦方法，原確定判決理由亦已論述稽
    詳等語，資為抗辯，並於本院答辯聲明：(一)再審之訴駁回；
    (二)再審訴訟費用由再審原告負擔。
三、按當事人發見未經斟酌之證物或得使用該證物者，得以再審
    之訴對於確定終局判決聲明不服。但以如經斟酌可受較有利
    益之裁判者為限，民事訴訟法第496條第1項第13款定有明文
    。所謂「當事人發現未經斟酌之證物或得使用該證物」者，
    係指前訴訟程序事實審之言詞辯論終結前已存在之證物，因
    當事人不知有此，致未經斟酌，現始知之，或雖知有此不能
    使用，現始得使用者而言（最高法院32年度上字第1247號判
    例意旨參照）。故事實審言詞辯論終結前未存在之證物，或
    已存在並能利用而不提出，或已提出之證物，均不得據為本
    款之再審理由（最高法院77年度臺上字第776號判決參照）
    。
四、本件再審原告主張原確定判決具有民事訴訟法第496條第1項
    第13款「當事人發現未經斟酌之證物或得使用該證物，且經
    斟酌可受較有利益之裁判」之再審事由云云，無非以近日於
    電腦舊資料中尋獲再審被告曾經下跪親口承認付錢給黃建興
    施計拍攝照片，並保證日後不再追究此事及放棄相關訴訟等
    完整錄音檔為據，惟再審原告既自承該錄音檔於96年4月16
    日錄製，為前訴訟程序事實審言詞辯論終結前（99年3月16
    日）即已存在之證物，顯見再審原告於前訴訟程序時即已知
    悉該錄音檔，且未說明有何因客觀上不能使用，而現始得使
    用之情形，自不得認為具有再審事由。況再審原告又於臺灣
    板橋地方法院（下稱板橋地院）96年度婚字第596號請求離
    婚事件中，在96年7月4日之民事準備書狀內第三點表示「．
    ．．．被告（即再審被告）於96年4月16日協同其母及其嫂
    同赴原告（即再審原告）娘家，手持照片一疊交付原告父母
    ，原欲誣指原告外遇云云。惟經原告父母一再追問，被告逼
    不得已始說出實話：『該照片為被告出錢，與照片中之男子
    聯合設計原告。被告因事實被發現，當場痛哭失聲，並下跪
    請求原告父母原諒，此均有原告當時現場之錄音為憑（錄音
    譯文如原證三，錄音光碟整理中，容後補呈）』．．．．」
    （見本院卷第41、42頁）；另抗告人於板橋地院97年度家護
    抗字第31號之通常保護令事件中，復主張「．．．．(三)由96
    年4月16日錄音光碟可知，相對人（即再審被告）已當抗告
    人（即再審原告）及其家人面前下跪，坦承對抗告人施以仙
    人跳，並想藉此拿走小孩監護權及探視權．．．．」（見本
    院卷第50、51頁），核與本件再審原告所主張發現新證物「
    錄音檔」之內容雷同，亦可認該錄音檔在前訴訟程序言詞辯
    論終結前已存在並能利用而為再審原告不提出之證物，並不
    得據為本款之再審理由。
五、綜上所述，再審原告主張原確定判決有民事訴訟法第496條
    第1項第13款之再審事由，並無足取，其提起再審之訴，為
    無理由，應予駁回。
六、本件為判決之基礎已臻明確，兩造其餘攻擊防禦方法核與判
    決結果不生影響，爰不一一論述，附此敘明。
七、據上論結，本件再審之訴為無理由，依民事訴訟法第78條，
    判決如主文。
中    華    民    國    99    年    9     月    7     日
                  民事第十五庭
                      審判長法  官  林恩山
                            法  官  黃國忠
                            法  官  郭松濤
正本係照原本作成。
不得上訴。
中    華    民    國    99    年    9     月    7     日
                            書記官  方素珍

司法院資訊處製作；財團法人民間司法改革基金會備份。
